【裁判字號】    95,訴,633
【裁判日期】    951212
【裁判案由】    違反毒品危害防制條例
【裁判全文】
臺灣屏東地方法院刑事判決               95年度訴字第633號
公  訴  人  臺灣屏東地方法院檢察署檢察官
被      告  甲○○
                    現在臺灣屏東監獄竹田分監執行中
上列被告因違反毒品危害防制條例案件，經檢察官提起公訴（95
年度毒偵字第951 號），被告就被訴事實為有罪之陳述，本院裁
定行簡式審判程序，判決如下：
    主  文
甲○○連續施用第一級毒品，累犯，處有期徒刑壹年，扣案之第
一級毒品海洛因壹包（驗後淨重零點壹貳公克）沒收銷燬。又施
用第二級毒品，累犯，處有期徒刑肆月。應執行有期徒刑壹年貳
月，扣案之第一級毒品海洛因壹包（驗後淨重零點壹貳公克）沒
收銷燬。
    事  實
一、甲○○前曾於民國90年間因違反毒品危害防制條例案件，經
    本院以90年度訴字第739 號判決判處有期徒刑7 月確定，甫
    於93年8 月31日縮刑期滿執行完畢。另其於87年間因施用毒
    品案件，經本院以87年度毒聲字第485 號裁定送觀察、勒戒
    後，認有繼續施用毒品之傾向，再經本院以87年度毒聲字第
    632 號裁定入戒治處所施以強制戒治，其後經本院以88年度
    毒聲字第507 號裁定停止戒治，所餘戒治期間付保護管束，
    嗣再經本院以88年度毒聲字第1032號裁定撤銷停止戒治，而
    於89年3 月15日強制戒治執行完畢釋放，由臺灣屏東地方法
    院檢察署檢察官於89年10月13日，以89年度戒毒偵字第429
    號不起訴處分確定；又於90年間因施用毒品案件，經本院以
    90年度毒聲字第1715號裁定入戒治處所施以強制戒治（同時
    由臺灣屏東地方法院檢察署檢察官向本院提起公訴，經本院
    以90年度訴字第739 號判決判處有期徒刑7 月確定），其後
    經本院以92年度毒聲字第379 號裁定停止戒治，所餘戒治期
    間付保護管束，於92年4 月23日出戒治所，而於92年6 月5
    日保護管束期滿；復於95年間因施用毒品案件，經本院於95
    年3 月31日以95年度訴字第110 號判決判處應執行有期徒刑
    1 年2 月（現正執行中）。詎其猶不知悛悔，於強制戒治執
    行完畢釋放後5 年內，復基於施用第一級毒品海洛因之概括
    犯意，自95年4 月20日19時許起至同年5 月30日22時許止，
    在屏東縣長治鄉○○村○○路58巷40號，以將第一級毒品海
    洛因加水再以注射針筒注入體內之方式，約2 、3 天施用第
    一級毒品海洛因1 次之頻率，連續施用第一級毒品海洛因多
    次。甲○○並另基於施用第二級毒品甲基安非他命之犯意，
    於95年5 月29日10時許，在屏東縣長治鄉○○村○○路80號
    6 樓，施用第二級毒品甲基安非他命1 次，嗣於95年6 月1
    日14時許，在屏東縣長治鄉○○路，因騎乘機車未戴安全帽
    為警攔檢，於有偵查犯罪職權之警員發覺其犯罪前，即主動
    交出第一級毒品海洛因1 包（驗後淨重0.12公克）扣案，並
    承認施用毒品，且同意採尿送驗而查獲。
二、案經屏東縣警察局屏東分局報請臺灣屏東地方法院檢察署檢
    察官偵查起訴。甲○○於本院審理時逃匿，經本院發布通緝
    後始於95年10月31日為警逮捕歸案。
    理  由
一、本件被告甲○○所犯係死刑、無期徒刑、最輕本刑為3 年以
    上有期徒刑以外之罪，其於準備程序中就被訴事實為有罪之
    陳述，經法官告知簡式審判程序之旨，並聽取當事人之意見
    後，本院認為適宜由受命法官獨任進行簡式審判程序。
二、上揭事實，業據被告甲○○於警詢時、偵查中及本院審理時
    坦承不諱，且被告為警所採集之尿液檢體，經送請臺灣檢驗
    科技股份有限公司以酵素免疫分析法及氣相層析質譜儀法檢
    驗，結果呈甲基安非他命及嗎啡陽性反應，有該公司濫用藥
    物尿液檢驗報告1 紙（見偵卷第14頁）在卷足憑，並有白色
    粉末1 包扣案可稽，而該白色粉末經送請法務部調查局以化
    學呈色法及氣相層析質譜儀分析法檢驗，含第一級毒品海洛
    因成分，有該局調科壹字第240004232 號鑑定通知書1 紙（
    見偵卷第21頁）附卷可稽，堪信被告上開自白確與事實相符
    。又被告先前如事實欄所載，其於87年間因施用毒品案件，
    經本院以87年度毒聲字第485 號裁定送觀察、勒戒後，認有
    繼續施用毒品之傾向，再經本院以87年度毒聲字第632 號裁
    定入戒治處所施以強制戒治，其後經本院以88年度毒聲字第
    507 號裁定停止戒治，所餘戒治期間付保護管束，嗣再經本
    院以88年度毒聲字第1032號裁定撤銷停止戒治，而於89年3
    月15日強制戒治執行完畢釋放，由臺灣屏東地方法院檢察署
    檢察官於89年10月13日，以89年度戒毒偵字第429 號不起訴
    處分確定；又於90年間因施用毒品案件，經本院以90年度毒
    聲字第1715號裁定入戒治處所施以強制戒治，其後經本院以
    92年度毒聲字第379 號裁定停止戒治，所餘戒治期間付保護
    管束，於92年4 月23日出戒治所，而於92年6 月5日 保護管
    束期滿等節，有臺灣屏東地方法院檢察署檢察官89年度戒毒
    偵字第429 號不起訴處分書（見偵卷第17頁）、全國施用毒
    品案件紀錄表及臺灣高等法院被告前案紀錄表在卷足憑，本
    件事證已臻明確，被告於強制戒治執行完畢釋放後5 年內，
    再犯本件連續施用第一級毒品海洛因及施用第二級毒品甲基
    安非他命之犯行洵堪認定。
三、查海洛因為毒品危害防制條例第2 條第2 項第1 款明定之第
    一級毒品；甲基安非他命為同條例第2 條第2 項第2 款明定
    之第二級毒品，均不得持有及施用，核被告甲○○所為，係
    犯該條例第10條第1 項之施用第一級毒品罪及同條第2 項之
    施用第二級毒品罪。其施用前、後持有第一級毒品海洛因及
    施用前第二級毒品甲基安非他命之低度行為，應分別為其施
    用第一級毒品海洛因及第二級毒品甲基安非他命之高度行為
    所吸收，不另論罪。被告行為後，刑法第56條連續犯之規定
    業於94年2 月2 日修正公布刪除，並於95年7 月1 日施行，
    則被告之犯行，因行為後新法業已刪除連續犯之規定，此刪
    除雖非犯罪構成要件之變更，但顯已影響行為人刑罰之法律
    效果，自屬法律有變更，依新法第2 條第1 項之規定，比較
    新、舊法結果，仍應適用較有利於被告之行為時法律即舊法
    論以連續犯（最高法院95年第8 次刑事庭會議決議參照），
    是被告所為上開多次施用第一級毒品海洛因犯行，時間緊接
    、犯罪構成要件相同，顯然基於概括犯意反覆為之，為連續
    犯，應依修正前刑法第56條之規定論以一罪，並依法加重其
    刑。又被告曾於90年間因違反毒品危害防制條例案件，經本
    院以90年度訴字第739 號判決判處有期徒刑7 月確定，甫於
    93年8 月31日縮刑期滿執行完畢，甫於93年6 月30日縮刑期
    滿執行完畢等情，有臺灣高等法院被告前案紀錄表1 份在卷
    可稽，其於受有期徒刑之執行完畢，5 年以內再故意犯本件
    有期徒刑以上之罪，不論依修正前之刑法第47條，或修正後
    之刑法第47條第1 項之規定，均構成累犯，對被告而言並無
    有利或不利之情形，自不生新舊法比較之問題，是被告所犯
    2 罪均應逕依修正前之刑法第47條，論以累犯而加重其刑，
    並就施用第一級毒品罪部分遞加重之。被告所犯施用第一級
    毒品罪及施用第二級毒品罪2 罪間，犯意個別、行為互殊，
    應予分論併罰。再被告於95年6 月1 日14時許，在屏東縣長
    治鄉○○路，因騎乘機車未戴安全帽為警攔檢，於有偵查犯
    罪職權之警員發覺其犯罪前，即主動交出第一級毒品海洛因
    1 包（驗後淨重0.12公克）扣案，並承認施用毒品，且同意
    採尿送驗而查獲等情，業據被告供明在卷，並有調查報告1
    紙（見警卷第1 頁）附卷可稽，堪認被告係對於未發覺之罪
    自首而受裁判，而被告行為後，刑法第62條自首減刑之規定
    亦經修正公布施行，修正前刑法第62條規定自首減輕其刑，
    修正後刑法第62條則規定自首得減輕其刑，依新法第2 條第
    1 項之規定，比較新、舊法結果，應適用較有利於被告之行
    為時法律即修正前刑法第62條前段之規定減輕其刑，並依法
    先加後減之。爰審酌被告前經觀察、勒戒及強制戒治後，仍
    未戒斷其施用毒品之惡習，並參酌其素行狀況、犯罪之動機
    、目的、手段、所生戕害其身心情形及犯罪後坦承犯行，態
    度尚非惡劣等一切情狀，分別就其施用第一級毒品海洛因及
    第二級毒品甲基安非他命犯行，量處如主文所示之刑，另被
    告行為後，刑法第51條亦經修正公布施行，修正前刑法第51
    條規定：「數罪併罰，分別宣告其罪之刑，依左列各款定其
    應執行者：」其中第5 款規定：「宣告多數有期徒刑者，於
    各刑中之最長期以上，各刑合併之刑期以下，定其刑期。但
    不得逾二十年。」，修正後刑法第51條第5 款規定：「宣告
    多數有期徒刑者，於各刑中之最長期以上，各刑合併之刑期
    以下，定其刑期。但不得逾三十年。」，依刑法第2 條第1
    項之規定，比較新、舊法結果，應適用較有利於被告之行為
    時法律即修正前刑法51條第5 款，定其應執行之刑，以資懲
    儆。至檢察官雖具體求刑認就被告所犯施用第一級毒品海洛
    因罪部分應量處有期徒刑1 年4 月；施用第二級毒品甲基安
    非他命罪部分應量處有期徒刑6 月，然被告本件犯行並未侵
    害任何他人之權利，僅係戕害自身，且被告尚知自首犯行，
    本院審酌上情，認被告以量處如主文所示之刑為適當，檢察
    官求處之刑尚嫌過重，併此敘明。扣案之第一級毒品海洛因
    1 包（驗後淨重0.12公克），係查獲之毒品，已如上述，應
    依毒品危害防制條例第18條第1 項前段之規定，宣告沒收銷
    燬之。
據上論斷，應依刑事訴訟法第299 條第1 項前段、第273 條之1
第1 項，毒品危害防制條例第10條第1 項、第2 項、第18條第1
項前段，刑法第11條、第2 條第1 項，修正前刑法第56條、第47
條、第62條前段、第51條第5 款，判決如主文。
本案經檢察官葉容芳到庭執行職務。
中    華    民    國    95    年    12    月    12    日
                  刑事第五庭    法  官  林家聖
以上正本證明與原本無異。
如不服本判決應於收受本判決送達後10日內向本院提出上訴書狀
，其未敘述上訴理由者，並得於提起上訴後10日內向本院補提理
由書狀（均須按他造當事人之人數附繕本）「切勿逕送上級法院
」
中    華    民    國    95    年    12    月    12   日
                                書記官  莊正彬
附錄本判決論罪科刑法條全文：
毒品危害防制條例第10條
施用第一級毒品者，處六月以上五年以下有期徒刑。
施用第二級毒品者，處三年以下有期徒刑。


司法院資訊處製作；財團法人民間司法改革基金會備份。
